【裁判字號】    99,訴,1479
【裁判日期】    991027
【裁判案由】    搶奪等
【裁判全文】
臺灣高雄地方法院刑事判決              99年度訴字第1479號
公  訴  人  臺灣高雄地方法院檢察署檢察官
被      告  甲○○
上列被告因搶奪等案件，經檢察官提起公訴（99年度偵字第2614
3 、26203 號），嗣因被告就被訴事實為有罪陳述，經本院告知
簡式審判程序意旨，並聽取檢察官及被告之意見後，本院合議庭
裁定由受命法官獨任依簡式審判程序審理，判決如下：
    主  文
甲○○犯搶奪罪，處有期徒刑捌月。又犯竊盜罪，處拘役肆拾日
，如易科罰金，以新臺幣壹仟元折算壹日。又犯行使變造特種文
書罪，處拘役伍拾日，如易科罰金，以新臺幣壹仟元折算壹日。
扣案之黑色白板筆壹支，沒收。又犯搶奪罪，處有期徒刑捌月。
扣案之黑色半罩式安全帽壹頂及暗紅色口罩壹個，均沒收。所處
有期徒刑部分，應執行有期徒刑壹年貳月。所處拘役部分，應執
行拘役捌拾日，如易科罰金，以新臺幣壹仟元折算壹日。扣案之
黑色白板筆壹支、黑色半罩式安全帽壹頂及暗紅色口罩壹個，均
沒收。
    事  實
一、甲○○意圖為自己不法之所有，於民國99年4 月12日下午21
    時5 分許，騎乘其租用、懸掛不詳車牌之重型機車（涉犯竊
    盜部分，另案偵查中），行經高雄縣鳳山市○○路5 巷口時
    ，見陳孟琴單獨乘坐在停放於上址路邊之機車上，認有機可
    趁，乘陳孟琴不及防備之際，徒手奪取陳孟琴所有之皮包【
    內有新臺幣（下同）現金1,700 元、陳孟琴健保卡、廖于媃
    健保卡、陳孟琴居留證、UTCT牌行動電話1 支、手機護套及
    SIM 卡2 張等物】，得手後即騎乘上開機車往高雄縣鳳山市
    ○○路○段方向逃逸。陳孟琴即報警處理，經警調閱行動電
    話通聯紀錄，循線查獲。
二、甲○○意圖為自己不法之所有，於99年8 月4 日下午18時許
    ，在高雄縣鳳山市牛稠埔地區某萊爾富超商外之鹹酥雞攤販
    前，見真實姓名年籍不詳之被害人正在購買鹹酥雞，其機車
    在旁、置物箱未鎖，便徒手打開該機車置物箱，竊取被害人
    之皮包（內有現金1,000 元、REMOTE藍色遙控器1 個及被害
    人證件等物），得手後旋逃離現場，並將現金1,000元、
    REMOTE藍色遙控器1 個取出後，將皮包與其餘物件丟棄於位
    於高雄縣鳳山市○○路○段上「千葉火鍋店」附近垃圾車內
    。嗣經警查獲如下述搶奪案件，並於警詢中自白上開竊盜之
    事實，員警始於發覺其犯罪前，知悉其另涉竊盜犯行，因而
    查獲。其並同意警方搜索其位於高雄縣鳳山市○○路○段
    598 巷1 弄2 號4 樓住處，扣得REMOTE藍色遙控器1 個。
三、甲○○基於行使變造特種文書之犯意，於99年8 月10日中午
    時分，在其位於高雄縣鳳山市○○路○段598 巷1 弄2 號住
    處前，持黑色白板筆將其所有之車號「3JT-721 」號重型機
    車車牌，變造為「8UI-721 」號後，並騎乘該機車代步使用
    而行使之，足生損害於公路監理機關對於公路行車及車籍資
    料管理之正確性。又甲○○另意圖為自己不法之所有，於99
    年8 月10日13時30分許，騎乘其所有上開重型機車，行經高
    雄縣鳥松鄉○○路與大華路口附近時，見丁○○單獨騎乘機
    車、並將其所有之側背包置於其機車腳踏墊上，有機可乘，
    甲○○即以暗紅色口罩遮掩臉部、頭戴黑色半罩式安全帽，
    並免遭人指認，乘丁○○不及防備之際，徒手奪取丁○○所
    有之上開側背包（內有現金600 元、丁○○健保卡、身份證
    、駕照、機車行照、中山大學學生證、郵局提款卡、Sony
    Ericsson牌行動電話1支 等物），得手後即騎乘上開重型機
    車逃逸。丁○○即報警處理後，經警循線於99年8 月10日18
    時50分許，在高雄縣鳳山市○○路○段598 巷1 弄2 號4 樓
    逮獲甲○○。
四、案經高雄市政府警察局移送暨高雄縣政府警察局仁武分局報
    請臺灣高雄地方法院檢察署檢察官偵查起訴。
    理  由
一、本案被告甲○○所犯係死刑、無期徒刑、最輕本刑為3 年以
    上有期徒刑以外之罪，其於準備程序就前揭被訴事實為有罪
    之陳述，經受命法官告知簡式審判程序之旨，並聽取其與檢
    察官之意見後，本院認無不得或不宜改依簡式審判程序進行
    之情事，依刑事訴訟法第273 條之1 第項、第284 條之1 規
    定，裁定本案由受命法官獨任進行簡式審判程序。又本件卷
    內之物證、書證等證據，依同法第273 條之2 規定，不受第
    159 條第1 項關於傳聞法則規定之限制，依法均有證據能力
    ，合先敘明。
二、上揭事實，業據被告於本院審理時坦承不諱（見本院訴字卷
    第25頁第14行），核與被害人丙○○、丁○○於警詢（高雄
    市政府警察局刑事警察大隊刑事偵查卷宗99年4 月12日丙○
    ○警詢筆錄、仁武分局99年8 月10日丁○○警詢筆錄）之指
    述相符，並有遠傳電信通聯調閱查詢單及照片10張（同上警
    卷）在卷足稽，此外，另有扣案之車號3JT-721 號之重型機
    車1 輛、黑色半罩式安全帽1 頂、暗紅色口罩1 個、REMOTE
    藍色遙控器1 個及黑色白版筆1 支等物可佐，足證被告之自
    白核與事實相符，其犯行堪以認定，應依法論科。
三、按汽車牌照為公路監理機關所發給，固具有公文書性質，惟
    依道路交通安全規則第12條（舊）規定，汽車牌照僅為行車
    之許可憑證，自屬於刑法第212 條所列特許證之一種，最高
    法院63年臺上字第1550號著有判例可資參照。核被告所為，
    係犯刑法第216 條、第212 條行使變造特種文書罪、同法第
    325 條第1 項搶奪罪2 罪及同法第320 條第1 項之竊盜罪。
    被告變造車牌號碼之低度行為，已為其後行使之高度行為所
    吸收，不另論罪。被告所犯上開4 罪，行為互殊，犯意各別
    ，應分論併罰。查本件被告所犯之竊盜犯行，係於被查獲搶
    奪犯行後，警詢中自白竊盜之事實，員警始知悉被告涉犯竊
    盜犯行，因而查獲等情，有被告之警詢筆錄（仁武分局警卷
    99年8 月11日第2 次警詢筆錄）附卷可稽。足認本件竊盜於
    查獲前，並無其他客觀事證，足以使員警可合理懷疑或得知
    被告涉案。從而，被告既於員警發覺其犯罪前，就未被發覺
    之竊盜犯行，向員警自首而接受裁判，爰依刑法第62條前段
    減輕其刑。爰審酌被告正值青壯之年，竟不思以正當手段獲
    取財物，而任意竊取及搶奪他人之物，另變造車牌以行使，
    足生損害於公路監理機關對於公路行車及車籍資料管理之正
    確性，實有可議；惟念其所竊財物價值非鉅，且部分已發還
    被害人領回，有上開物品認領保管單1 紙附卷可稽，損害業
    已減輕，並審其本次犯罪之動機、目的及手段，並兼衡其品
    行、生活狀況、智識程度與事後尚能坦承全部犯行、態度良
    好等一切情狀，分別量處如主文所示之刑，及就有期徒刑及
    拘役部分，各定其應執行之刑，拘役部分，並衡酌上開情狀
    ，分別諭知如主文所示易科罰金之折算標準。扣案之黑色白
    板筆1 支為被告犯變造特種文書所用，且為被告所有；至於
    黑色半罩式安全帽1 頂及暗紅色口罩1 個，為被告犯犯罪事
    實欄三之搶奪罪所用，亦屬被告所有之事實，均業據被告自
    陳在卷，均應依刑法第38條第1 項第2 款，宣告沒收之。其
    餘扣案物，並非本件犯罪所用或所得，亦非違禁物，不予宣
    告沒收。
四、公訴意旨另謂：被告於短暫期間內，多次犯案，顯然具有犯
    竊盜罪之習慣，僅藉刑之執行實不足以徹底根絕惡性，請併
    予諭知保安處分等語。惟按保安處分係針對受處分人將來之
    危險性所為之處置，以達教化、治療之目的，為刑罰之補充
    制度。我國現行刑法採刑罰與保安處分雙軌制，係在維持行
    為責任之刑罰原則下，為協助行為人再社會化之功能，以及
    改善行為人潛在之危險性格，期能達成根治犯罪原因、預防
    犯罪之特別目的。是保安處分中之強制工作，旨在對嚴重職
    業性犯罪及欠缺正確工作觀念或無正常工作因而犯罪者，強
    制其從事勞動，學習一技之長及正確之謀生觀念，使其日後
    重返社會，能適應社會生活。保安處分之措施亦含社會隔離
    、拘束身體自由之性質，其限制人民之權利，實與刑罰同，
    本諸法治國家保障人權之原理及刑法之保護作用，其法律規
    定之內容，應受比例原則之規範，使保安處分之宣告，與行
    為人所為行為之嚴重性、行為人所表現之危險性，及對於行
    為人未來行為之期待性相當。刑法第90條及竊盜犯贓物犯保
    安處分條例第3 條第1 項關於強制工作之規定，均係本於上
    開意旨制定，而由法院視個案中行為人之危險性格，依職權
    決定應否交付強制工作，以達保安處分之特別預防之目的（
    司法院大法官會議釋字第471 號解釋參照）。查本件被告於
    99年4 月間，雖確有6 次竊盜犯行，有臺灣高等法院被告前
    案紀錄表可參。然本件被告因犯上開數罪，將受長達1 年多
    之有期徒刑，則就現今監所之教化功能，其長期禁錮應足以
    達成教化及學習一技之長之目的，非以強制工作為唯一方法
    ；況被告於犯後坦認全部犯行，尚有悔意，竊盜犯行於偵查
    機關未發覺之前，主動向警員坦承犯行以觀，認上開對其宣
    告徒刑即足以收矯治之效，是尚無另對被告宣告強制工作之
    必要性，併此敘明。
五、據上論斷，應依刑事訴訟法第299 條第1 項前段、第273 條
    之1 第1 項、刑法第216 條、第212 條、第325 條第1 項、
    第320 條第1 項、第62條前段、第41條第1 項前段、第38條
    第1 項第2 款、第51條第5 款、第6 款，刑法施行法第1 條
    之1 ，判決如主文。
本案經檢察官乙○○到庭執行職務。
中    華    民    國    99    年    10    月    27    日
                  刑事第四庭    法  官  郭任昇
以上正本證明與原本無異。
如不服本判決應於收受判決後10日內向本院提出上訴書狀，並應
敘述具體理由。其未敘述上訴理由者，應於上訴期間屆滿後20日
內向本院補提理由書(均須按他造當事人之人數附繕本)「切勿逕
送上級法院」。
中    華    民    國    99    年    10    月    27    日
                                書記官  葉玉芬
附錄本判決論罪科刑法條：
中華民國刑法第216條
行使第 210 條至第 215 條之文書者，依偽造、變造文書或登載
不實事項或使登載不實事項之規定處斷。
中華民國刑法第212條
偽造、變造護照、旅券、免許證、特許證及關於品行、能力服務
或其他相類之證書、介紹書，足以生損害於公眾或他人者，處 1
年以下有期徒刑、拘役或 3 百元以下罰金。
中華民國刑法第325條
意圖為自己或第三人不法之所有，而搶奪他人之動產者，處 6
月以上 5 年以下有期徒刑。
因而致人於死者，處無期徒刑或 7 年以上有期徒刑，致重傷者
，處 3 年以上 10 年以下有期徒刑。
第 1 項之未遂犯罰之。
中華民國刑法第320條
意圖為自己或第三人不法之所有，而竊取他人之動產者，為竊盜
罪，處5  年以下有期徒刑、拘役或 5 百元以下罰金。
意圖為自己或第三人不法之利益，而竊佔他人之不動產者，依前
項之規定處斷。
前二項之未遂犯罰之。

司法院資訊處製作；財團法人民間司法改革基金會備份。
